【裁判字號】    97,易,230
【裁判日期】    970320
【裁判案由】    竊盜
【裁判全文】
臺灣彰化地方法院刑事判決               97年度易字第230號
公  訴  人  臺灣彰化地方法院檢察署檢察官
被      告  甲○○原名許翠芳.
上列被告因竊盜案件，經檢察官聲請簡易判決處刑（九十六年度
偵字第九三○一號），本院彰化簡易庭認不宜以簡易判決處刑，
簽移由本院刑事庭改依通常程序審理（九十七年度彰簡字第一三
三號），本院判決如下：
    主  文
甲○○無罪。
    理  由
一、公訴意旨略以：被告甲○○意圖為自己不法之所有，明知放
    置在彰化縣花壇鄉大厝巷一七七弄十二號房屋旁空地（下稱
    上開空地）上之鐵桶、鋁製品、腳踏車等物，分別係被害人
    黃榮陣、告訴人乙○○所有，竟於民國九十六年九月十四日
    上午十時許，至彰化縣花壇鄉○○路○段三五○巷二七之一
    號，向經營宏幫資源回收場、不知情之蕭碧燕稱：欲將置放
    在其上開土地上之鐵筒等物出售予蕭碧燕，以此方式竊取黃
    榮陣、乙○○所有之前開物品，蕭碧燕乃令其不知情之員工
    練鎮銘前去載運，練鎮銘遂駕駛車牌號碼七Ｌ－八五○三號
    自用小貨車，先後於同日上午十時二十分、十一時十分許，
    前去上開空地載運前開物品；因認被告涉犯刑法第三百二十
    條第一項竊盜罪嫌等語。
二、按犯罪事實應依證據認定之，無證據不得認定犯罪事實，又
    不能證明被告犯罪者，應諭知無罪之判決，刑事訴訟法第一
    百五十四條第二項、第三百零一條第一項分別定有明文。而
    事實之認定，應憑證據，如未能發現相當之證據，或證據不
    足以證明，自不能以推測或擬制之方法，以為裁判基礎（最
    高法院四十年臺上字第八六號判例意旨參照）。又認定犯罪
    事實所憑之證據，雖不以直接證據為限，間接證據亦包括在
    內；然而無論直接或間接證據，其為訴訟上之證明，須於通
    常一般之人均不致有所懷疑，而得確信其為真實之程度者，
    始得據為有罪之認定（最高法院七十六年臺上字第四九八六
    號判例意旨參照）。次按竊盜罪之成立，以行為人主觀上有
    不法所有之意圖為必要；所謂不法所有，係指非法取得他人
    之物，據為自己或第三人所有而言（最高法院八十七年度臺
    上字第一二○五號判決意旨參照）；如行為人並無不法所有
    之意圖，即欠缺主觀上意思要件，縱其結果不免有民事上侵
    權責任，要難認為構成刑法上之竊盜罪。
三、公訴人認被告甲○○涉犯竊盜之犯行，無非係以被告之供述
    ，證人乙○○、蕭碧燕、練鎮銘之證述，以及扣押物品目錄
    表、贓物認領保管單、現場照片，為其主要論據。訊據被告
    堅決否認有何竊盜之犯行，辯稱：伊沒有請蕭碧燕去載運東
    西，伊只是告訴蕭碧燕，別人將東西堆放在伊所有上開空地
    上，並問蕭碧燕要如何處理等語。
四、按被告以外之人於審判外之言詞或書面陳述，除法律有規定
    者外，不得作為證據。被告以外之人於偵查中向檢察官所為
    之陳述，除顯有不可信之情況者外，得為證據。被告以外之
    人於審判外之陳述，雖不符前四條之規定，而經當事人於審
    判程序同意作為證據，法院審酌該言詞陳述或書面陳述作成
    時之情況，認為適當者，亦得為證據。當事人、代理人或辯
    護人於法院調查證據時，知有第一百五十九條第一項不得為
    證據之情形，而未於言詞辯論終結前聲明異議者，視為有前
    項之同意。刑事訴訟法第一百五十九條第一項、第一百五十
    九條之一第二項、第一百五十九條之五分別定有明文。經查
    ：
  (一)證人蕭碧燕、練鎮銘於偵查中向檢察官所為證述，雖係被告
    以外之人於審判外之言詞陳述，為傳聞證據，然其等於偵查
    中向檢察官所為證述，既經具結（偵卷第四六、四七、六一
    頁），且本院審酌該等言詞陳述係由證人出於自由意識而陳
    述，又無其他證據足認該等陳述有何顯不可信之情事等一切
    情況，依刑事訴訟法第一百五十九條之一第二項規定，認上
    開證人於偵訊中之證述，得採為認定本件犯罪事實所憑之證
    據。
  (二)證人乙○○、蕭碧燕、練鎮銘於警詢時之證述，雖亦屬被告
    以外之人於審判外之言詞陳述，為傳聞證據，然經本院於審
    理時當庭直接提示而為合法之調查，公訴人、被告均未於言
    詞辯論終結前聲明異議，本院復審酌該等言詞陳述係由證人
    出於自由意識而陳述，並無非法取證之情況，依刑事訴訟法
    第一百五十九條之五之規定，認上開證人於警詢時之證述，
    應得採為認定本件犯罪事實所憑之證據。
五、經查：
  (一)被告確曾於九十六年九月十四日上午十時許，至蕭碧燕所經
    營之宏幫資源回收場，請蕭碧燕派員至上開空地，載運鐵桶
    、鋁製品、腳踏車等物品，蕭碧燕旋即指派員工練鎮銘於同
    日上午十時二十分、十一時十分許，駕駛車牌號碼七Ｌ－八
    五○三號自用小貨車，前去上開空地載運前開物品；另前開
    鐵桶、鋁製品、腳踏車等物品，分別為黃榮陣、乙○○所有
    ，均非被告所有等情，業經被告於警詢（偵卷第五、六頁）
    、偵訊（偵卷第四二、四四、六○頁）時，供承無訛，並經
    證人乙○○於警詢（偵卷第七、八頁）、本院審理（本院易
    字卷第二三、二四頁）時，證人蕭碧燕於警詢（偵卷第九、
    十頁）、偵訊（偵卷第四三、五九、六○頁）時，證人練鎮
    銘於警詢（偵卷第十一至十三頁）、偵訊（偵卷第四四頁）
    時，分別證述明確，並有扣押物品目錄表（偵卷第十九頁）
    、贓物認領保管單（偵卷第二○頁）、現場照片十幀（偵卷
    第二二至二七頁）在卷可稽，應堪認定。被告辯稱：伊沒有
    請蕭碧燕去載運東西等語，並無可採。
  (二)惟被告係因主觀上認定上開空地為其所有，且黃榮陣、乙○
    ○所有鐵桶、鋁製品、腳踏車等物品堆置、占用其所有上開
    空地，其為整理上開空地，始請蕭碧燕派員至上開空地，載
    運、清理前開物品一節，業經被告於警詢（偵卷第五、六頁
    ）、偵訊（偵卷第四二至四四、六○頁）時，供述綦詳，核
    與證人蕭碧燕於偵訊時，先後證稱：「被告說隔壁的鄰居阿
    煙把東西放在土地上，她說賣一賣要把錢給阿煙。」（偵卷
    第四三頁）、「（九十六年九月十四日那一天，甲○○有說
    妳去彰化縣花壇鄉大厝巷一七七弄十二號空地上載腳踏車等
    物品，她是如何跟妳說的？）她說阿煙的東西放在她的土地
    上，她要處理掉，她要種東西，這些東西賣的錢，要給阿煙
    他們，她說把錢給她，她要給阿煙。」（偵卷第五九頁）等
    語，大致相符。再者，彰化縣花壇鄉大厝巷一七七弄十二號
    房屋，係坐落在彰化縣花壇鄉○○段六五三地號土地上，乙
    ○○為該筆土地共有人之一，此經證人乙○○於本院審理（
    本院易字卷第二三頁）時，證述明確，並有土地登記謄本一
    份（本院易字卷第十二頁）在卷可佐；彰化縣花壇鄉○○段
    六五八、六六○地號等二筆土地，被告之父許茂盛均為共有
    人之一，此有土地登記謄本二份（本院彰簡字卷第三二、三
    三、三六、三七頁）、被告全戶戶籍資料查詢結果一紙（本
    院易字卷第二○頁）附卷為證；上開六五三、六六○地號等
    二筆土地，上開六五八、同段六五二地號等二筆土地，分別
    為相鄰之土地，此有地籍圖謄本一紙（本院彰簡字卷第四二
    頁）在卷可參，而黃榮陣、乙○○所有前開鐵桶、鋁製品、
    腳踏車等物品，則分別堆置在上開六五三、六五二地號土地
    靠近與上開六六○、六五八地號土地之交界處等情，亦經證
    人乙○○於本院審理（本院易字卷第二三頁）時，證述明確
    ；另參以被告之父許茂盛確因上開六六○地號土地界址糾紛
    ，而對乙○○等人提起確認界址、拆屋還地之民事訴訟，此
    有本院彰化簡易庭八十九年度彰簡字第七四三號民事判決、
    本院九十一年度簡上字第一一三號民事判決各一份（本院彰
    簡字卷第八八至九九頁）在卷可佐；足徵被告於警詢、偵訊
    時之上開抗辯，尚非無據。本件被告主觀上既認為上開空地
    係其所有，始基於整理上開空地之目的，請蕭碧燕派員至上
    開空地，載運、清理前開物品，復欲將變賣所得全數轉交鐵
    桶、鋁製品、腳踏車等物品之所有人，自難認為被告主觀上
    有非法取得前開物品，並據為自己或第三人所有之意圖。
  (三)本件公訴人所舉之證據，既無法證明被告主觀上確有不法所
    有之竊盜意圖，且本院在得依或應依職權調查證據之範圍內
    ，復查無其他積極證據，足以證明被告有公訴人所指之竊盜
    犯行，要屬不能證明被告犯罪，按諸前揭說明，自應諭知被
    告無罪之判決。
據上論斷，應依刑事訴訟法第第四百五十二條、第三百零一條第
一項，判決如主文。
本案經檢察官蔡曉崙到庭執行職務。
中    華    民    國    97    年    3     月    20    日
                  刑事第六庭    法  官  鄭舜元
以上正本證明與原本無異。
如不服本判決，應於判決送達後10日內，向本院提出上訴書狀，
上訴書狀應「敘述具體上訴理由」，並按他造當事人之人數附繕
本。「切勿逕送上級法院」。
告訴人或被害人對於判決如有不服具備理由請求檢察官上訴者，
其上訴期間之計算係以檢察官收受判決正本之日期為準。
中    華    民    國    97    年    3     月    20    日
                                      書記官  呂雅惠


司法院資訊處製作；財團法人民間司法改革基金會備份。
